臺灣臺中地方法院刑事判決
111年度訴緝字第104號
公  訴  人  臺灣臺中地方檢察署檢察官
被      告  賴奕宇



上列被告因妨害秩序案件，經檢察官提起公訴（109年度偵字第1
9925號），因被告於本院準備程序進行中，就被訴事實為有罪之
陳述，本院合議庭裁定由受命法官獨任進行簡式審判程序，判決
如下：
    主    文
庚○○犯意圖供行使之用而攜帶兇器在公共場所聚集三人以上下手
實施強暴罪，處有期徒刑陸月，如易科罰金，以新臺幣壹仟元折
算壹日。
    犯罪事實
一、緣己○○（業經本院審結）因不滿廖文彬（業經本院審結）邀
    約其女友蕭若蓁唱歌，因而心生怨懟，遂與廖文彬相約於民
    國109年2月2日凌晨5時許，在臺中市○區○○街00號前之公共
    場所談判（下稱本案現場），己○○並基於意圖供行使之用而
    攜帶兇器，在公共場所聚集三人以上首謀及下手實施強暴之
    犯意，邀集丁○○（另行審結）、戊○○（業經本院審結）及真
    實姓名、年籍不詳之成年男子數名，並由己○○駕駛車牌號碼
    000-0000號自小客車搭載丁○○、戊○○前往本案現場。廖文彬
    則邀約蒲峻偉（業經本院審結），由蒲峻偉駕駛車牌號碼00
    0-0000號自小客車搭載廖文彬前往本案現場。另鄧喬皇（業
    經本院審結）、庚○○、吳宇浩（業經本院審結）、吳長融（
    業經本院審結）、何豐億（業經本院審結）及真實姓名、年
    籍不詳之成年男子數名因見不詳人士於通訊軟體微信之「臺
    中少年板」群組張貼關於本案現場有人吵架之貼文，遂由鄧
    喬皇駕駛其所有之車牌號碼000-0000號自小客車搭載庚○○、
    吳宇浩、吳長融、何豐億一同前往本案現場。上開人等抵達
    本案現場後發生口角衝突，廖文彬、吳宇浩、庚○○及不詳男
    子共同基於意圖供行使之用而攜帶兇器，在公共場所聚集三
    人以上下手實施強暴之犯意聯絡，廖文彬持球棒，庚○○、吳
    宇浩則自鄧喬皇駕駛之前揭車輛上取出鋁製球棒，不詳男子
    持球棒或刀械，與持球棒之己○○及己○○所邀集持球棒或刀械
    之不詳男子相互鬥毆，而戊○○及持刀之丁○○則共同基於意圖
    供行使之用而攜帶兇器，在公共場所聚集三人以上施強暴在
    場助勢之犯意聯絡；蒲峻偉、鄧喬皇、吳長融、何豐億則共
    同基於意圖供行使之用而攜帶兇器，在公共場所聚集三人以
    上施強暴在場助勢之犯意聯絡，吳長融、何豐億自鄧喬皇駕
    駛之前揭車輛上取出鋁製球棒，與鄧喬皇及持鋁製球棒之蒲
    峻偉，在旁助勢。上開鬥毆過程致丁○○受有頭部損傷及右下
    肢挫傷之傷害，己○○受有右手及左臉割裂傷之傷害，戊○○受
    有腳部挫傷之傷害，及庚○○受有左手割裂傷之傷害（丁○○、
    己○○、戊○○及庚○○上開所受傷害均未據告訴）。嗣經警據報
    後趕赴現場處理，始悉上情，嗣並扣得蒲峻偉所有之鋁製球
    棒1支。嗣警據報到場處理，始悉上情。
二、案經臺中市政府警察局第二分局報告臺灣臺中地方檢察署檢
    察官偵查起訴。
    理    由
一、本案被告庚○○所犯，非死刑、無期徒刑、最輕本刑為3年以
    上有期徒刑之罪，或高等法院管轄第一審之案件，其於本院
    準備程序中，就前揭被訴事實為有罪之陳述，經受命法官告
    以簡式審判程序之旨，並聽取被告及公訴人之意見後，本院
    認為適宜進行簡式審判程序，依刑事訴訟法第273條之1第1
    項、第284條之1規定，經合議庭評議後，裁定本案由受命法
    官獨任進行簡式審判程序，是本案之證據調查，依刑事訴訟
    法第273條之2規定，不受同法第159條第1項、第161條之2、
    第161條之3、第163條之1及第164條至第170條規定之限制，
    合先敘明。
二、認定犯罪事實所憑之證據及理由：
　　上開犯罪事實，業據被告於警詢、偵查、本院訊問、準備程
    序及審理時坦認不諱（見偵卷第71至85頁、第335至336頁，
    訴緝卷第44頁、第67頁、第81頁），核與共同被告己○○、蒲
    峻偉於警詢、本院準備程序時之陳述；共同被告廖文彬、何
    豐億於警詢、本院準備程序及審理時之陳述；共同被告丁○○
    、戊○○、鄧喬皇、吳宇浩、吳長融於警詢、偵查、本院準備
    程序時之陳述；證人蕭若蓁於警詢、偵查中之陳述；證人李
    文吉於警詢時之證述大致相符（見偵卷第19至25頁、第27至
    33頁、第35至37頁、第39至45頁、第47至53頁、第67至70頁
    、第89至92頁、第93至107頁、第109至111頁、第119至123
    頁、第331至338頁，訴字第2111號卷一第117頁、第311頁，
    卷三第103至105頁、第185至187頁、第258至259頁、第305
    至318頁、第487至488頁、第573頁），並有員警偵查報告、
    臺中市政府警察局第二分局搜索、扣押筆錄及扣押物品目錄
    表、受傷情形及現場血跡照片、鬥毆結束人車離去之監視器
    畫面擷圖、中國醫藥大學附設醫院診斷證明書、中國醫藥大
    學附設醫院急診-出院照護摘要、扣案球棒照片附卷可稽（
    見偵卷第17頁、第59至63頁、第125至137頁、第323頁），
    及鋁製球棒1支扣案可證，足認被告上開任意性自白與事實
    相符，堪予採信。
三、論罪科刑：
　㈠刑法第150條第1項規定於108年12月13日修正後，業於109年1
    月15日公布，並自同年月17日起生效施行，修正後該條規定
    第1項為「在公共場所或公眾得出入之場所聚集三人以上，
    施強暴脅迫者，在場助勢之人，處1年以下有期徒刑、拘役
    或10萬元以下罰金；首謀及下手實施者，處6月以上5年以下
    有期徒刑」，依立法者於150條第1項規定修正理由中所明白
    揭示：①隨著科技進步，透過社群通訊軟體（如LINE、微信
    、網路直播等）進行串連集結，時間快速、人數眾多且流動
    性高，不易先期預防，致使此等以多數人犯妨害秩序案件規
    模擴大，亦容易傷及無辜。惟原條文中之「公然聚眾」，司
    法實務認為必須於「公然」之狀態下聚集多數人，始足當之
    ；亦有實務見解認為，「聚眾」係指參與之多數人有隨時可
    以增加之狀況，若參與之人均係事前約定，人數既已確定，
    便無隨時可以增加之狀況，自與聚眾之情形不合（最高法院
    28年上字第621號、92年度台上字第5192號裁判意旨參照）
    。此等見解範圍均過於限縮，學說上多有批評，也無法因應
    當前社會之需求。爰將本條前段修正為「在公共場所或公眾
    得出入之場所」有「聚集」之行為為構成要件，亦即行為不
    論其在何處、以何種聯絡方式（包括上述社群通訊軟體）聚
    集，其係在遠端或當場為之，均為本條之聚集行為，且包括
    自動與被動聚集之情形，亦不論是否係事前約定或臨時起意
    者均屬之。因上開行為對於社會治安與秩序，均易造成危害
    ，爰修正其構成要件，以符實需。②為免聚集多少人始屬「
    聚眾」在適用上有所疑義，爰參酌組織犯罪防制條例第2條
    第1項及其於106年4月19日修正之立法理由，認三人以上在
    公共場所或公眾得出入之場所實施強暴脅迫，就人民安寧之
    影響及對公共秩序已有顯著危害，是將聚集之人數明定為三
    人以上，不受限於須隨時可以增加之情形，以臻明確。③倘
    三人以上，在公共場所或公眾得出入之場所聚集，進而實行
    強暴脅迫（例如：鬥毆、毀損或恐嚇等行為）者，不論是對
    於特定人或不特定人為之，已造成公眾或他人之危害、恐懼
    不安，應即該當犯罪成立之構成要件，以符保護社會治安之
    刑法功能。④實務見解有認本條之妨害秩序罪，須有妨害秩
    序之故意，始與該條之罪質相符，如公然聚眾施強暴脅迫，
    其目的係在另犯他罪，並非意圖妨害秩序，除應成立其他相
    當罪名外，不能論以妨害秩序罪（最高法院31年上字第1513
    號、28年上字第3428號裁判參照）。然本罪重在安寧秩序之
    維持，若其聚眾施強暴脅迫之目的在犯他罪，固得依他罪處
    罰，若行為人就本罪之構成要件行為有所認識而仍為本罪構
    成要件之行為，自仍應構成本罪，予以處罰。次按所謂「公
    共場所」，係指特定多數人或不特定之人得以出入、集合之
    場所；所謂「公眾得出入之場所」，係指非屬公共場所，而
    特定多數人或不特定之人於一定時段得進出之場所。查本案
    現場為馬路邊，應係不特定人得以出入之場所，而屬公共場
    所，公訴意旨認係「公眾得出入之場所」，尚有誤會，先予
    敘明。基上，被告於上開時間前往並與其他共同被告、不詳
    男子聚集於客觀上屬公共場所即臺中市○區○○街00號前，被
    告知悉本案現場有吵架、衝突事端，卻仍前往聚集，復攜帶
    客觀上可對人之生命、身體安全構成威脅、具有危險性，性
    質上為兇器之球棒，堪認其與其他共同被告聚集於本案現場
    時，主觀上具備將對他人施以強暴之認識或故意甚明，而被
    告之本案參與程度為下手實施。被告上開行為，立法論上即
    推認其等所為造成公眾或他人之危害、恐懼不安，業已妨害
    社會安寧秩序，而該當本罪罪名，至實際上是否果有造成社
    會安寧秩序之危害，在所不問。又因刑法第150條第1項之罪
    ，性質上屬必要共犯之聚合犯，是聚合犯中之一人倘有攜帶
    兇器到場者，對於受施強暴脅迫之人或其餘往來公眾，所能
    造成之生命、身體、健康之危險性即顯著上升，且對於公共
    秩序、社會安寧所造成之危害亦明顯增加，無論是「首謀」
    、「下手實施」或「在場助勢」之人何人攜帶兇器，均可能
    使整體產生之危險，因相互利用兇器之可能性增高，是被告
    本案行為已符合刑法第150條第2項第1款之要件。　　
　㈡核被告所為，係犯刑法第150條第2項第1款、同條第1項後段
    之意圖供行使之用而攜帶兇器在公共場所聚集三人以上下手
    實施強暴罪。
　㈢按在學理上，有「任意共犯」與「必要共犯」之分，前者指
    一般原得由一人單獨完成犯罪而由二人以上共同實施之情形
    ，當然有刑法總則共犯規定之適用；後者係指須有二人以上
    之參與實施始能成立之犯罪而言。且「必要共犯」依犯罪之
    性質，尚可分為「聚合犯」與「對向犯」，其二人以上朝同
    一目標共同參與犯罪之實施者，謂之「聚合犯」，如刑法分
    則之公然聚眾施強暴、脅迫罪、參與犯罪結社罪、輪姦罪等
    是，因其本質上即屬共同正犯，故除法律依其首謀、下手實
    施或在場助勢等參與犯罪程度之不同，而異其刑罰之規定時
    ，各參與不同程度犯罪行為者之間，不能適用刑法總則共犯
    之規定外，其餘均應引用刑法第28條共同正犯之規定（最高
    法院81年度台非字第233號判決意旨參照）。被告、廖文彬
    、吳宇浩與其他不詳男子間就意圖供行使之用而攜帶兇器在
    公共場所聚集三人以上下手實施強暴之犯行，具有犯意聯絡
    及行為分擔，為共同正犯；又參諸刑法條文有「結夥三人以
    上」者，其主文之記載並無加列「共同」之必要，是刑法第
    150條第1項法文既以「聚集三人以上」為構成要件，自應為
    相同解釋（最高法院79年度台上第4231號判決意旨參照），
    是上開構成共同正犯之部分，於主文不贅載「共同」，附此
    敘明。
　㈣刑法第150條第1項之罪，係為保護社會整體秩序、安全，屬
    於國家法益，並非個人法益，縱行為人施以強暴脅迫之客體
    有數人，惟侵害國家法益仍屬單一，僅成立單純一罪。故被
    告所為意圖供行使之用而攜帶兇器在公共場所聚集三人以上
    下手實施強暴之犯行，僅成立單純一罪。
　㈤按在公共場所或公眾得出入之場所聚集三人以上，施強暴脅
    迫者，在場助勢之人，處一年以下有期徒刑、拘役或十萬元
    以下罰金；首謀及下手實施者，處六月以上五年以下有期徒
    刑；犯前項之罪，而有下列情形之一者，得加重其刑至二分
    之一：一、意圖供行使之用而攜帶兇器或其他危險物品犯之
    。二、因而致生公眾或交通往來之危險，刑法第150條定有
    明文，該規定係就犯罪類型變更之個別犯罪行為得裁量予以
    加重，成為另一獨立之罪名（尚非概括性之規定，即非所有
    罪名均一體適用），固然屬於刑法分則加重之性質，惟依上
    述條文規定係稱「得加重…」，而非「加重…」或「應加重…
    」，故事實審法院對於行為人所犯刑法第150條第2項第1款
    、第1項之行為，是否加重其刑，得依個案具體情況，考量
    當時客觀環境、犯罪情節、行為人涉案程度及所造成之危險
    影響程度等事項，綜合權衡考量是否有加重其刑之必要性。
    本院審酌本案發生之行為地點雖為公共場所，然本案起因係
    己○○與廖文彬間因男女糾紛而相約談判，己○○方起意聚集眾
    人到場，其等犯罪之目的單一，又案發時間係於凌晨時分，
    衝突時間尚屬短暫，且其等肢體衝突或所持之兇器並未擴及
    危害其他公眾。從而，被告與其他共同被告之犯罪情節雖妨
    害公共秩序與社會安寧，惟並無嚴重波及公眾或有擴大現象
    ，是本院認為尚無依刑法第150條第2項規定予以加重其刑之
    必要。
　㈥爰以行為人之責任為基礎，審酌被告因見微信群組貼文而與
    鄧喬皇、吳宇浩、吳長融、何豐億一同到場，其攜帶兇器參
    與下手實施，妨害公共秩序與社會安寧，影響公眾對於公共
    場所法秩序之信賴，所為實屬不該，應予非難；惟念被告犯
    後坦認犯行，非無悔意，態度尚可；復衡以本案衝突時間尚
    非歷時甚久，犯罪情節未達難以控制程度，兼衡被告之犯罪
    動機與目的、參與程度、前科素行，暨被告於本院審理時自
    陳大學肄業、職業為在網路上販賣手機、月收入約新臺幣4
    至5萬元、與父母同住、無需其扶養照顧之親屬等語（見訴
    緝卷第81頁）之智識程度、經濟及家庭生活狀況等一切情狀
    ，量處如主文所示之刑，並諭知易科罰金之折算標準，以示
    懲儆。
四、沒收部分：
　　被告於實施本案犯行時所使用之球棒，雖屬供其本案犯罪所
    用之物，惟因該球棒未據扣案、所在不明，且非違禁物，復
    於日常生活中甚為容易購買取得，替代性甚高，亦無證據證
    明該球棒為其所有，倘予宣告沒收，其特別預防及社會防衛
    之效果尚屬微弱，欠缺刑法上之重要性，為避免執行程序無
    益之耗費，爰依刑法第38條之2第2項規定不予宣告沒收之。
    至扣案之鋁製球棒1支，為蒲峻偉所有並攜帶至本案現場供
    本案犯罪使用，為蒲峻偉供述明確（見訴字第2111號卷三第
    185頁、第259頁、第320頁），自不得在被告部分宣告沒收
    ，附此敘明。
據上論斷，應依刑事訴訟法第273條之1第1項、第299條第1項前
段，刑法第28條、第150條第2項第1款、第1項、第41條第1項前
段，刑法施行法第1條之1第1項，判決如主文。
本案經檢察官丙○○提起公訴，檢察官甲○○、乙○○到庭執行職務。
中　　華　　民　　國　　111 　年　　8 　　月　　11 　日
                  刑事第十二庭  法  官  張意鈞
以上正本證明與原本無異。
如不服本判決應於收受送達後20日內向本院提出上訴書狀，並應
敘述具體理由；其未敘述上訴之理由者，應於上訴期間屆滿後20
日內向本院補提理由書（均須按他造當事人之人數附繕本）「切
勿逕送上級法院」。
告訴人或被害人如不服判決，應備理由具狀向檢察官請求上訴，
上訴期間之計算，以檢察官收受判決正本之日起算。
                                書記官  黃南穎
中　　華　　民　　國　　111 　年　　8 　　月　　11 　日
附錄本案論罪科刑法條全文：
中華民國刑法第150條
在公共場所或公眾得出入之場所聚集三人以上，施強暴脅迫者，
在場助勢之人，處1年以下有期徒刑、拘役或10萬元以下罰金；
首謀及下手實施者，處6月以上5年以下有期徒刑。
犯前項之罪，而有下列情形之一者，得加重其刑至二分之一：
一、意圖供行使之用而攜帶兇器或其他危險物品犯之。
二、因而致生公眾或交通往來之危險。